【裁判字號】    92,婚,1283
【裁判日期】    920912
【裁判案由】    離婚
【裁判全文】
臺灣臺中地方法院民事判決  九十二年度婚字第一二八三號
    原      告  乙  ○
    被      告  甲○○
右當事人間請求離婚事件，於民國九十二年九月四日言詞辯論終結，本院判決如左：
    主      文
准原告與被告離婚。
訴訟費用由被告負擔。
    事     實
甲、原告方面：
  一、聲明：如主文所示。
  二、陳述：
  (一)兩造於民國五十七年十二月十五結婚，婚後夫妻感情原本融洽，詎自七十一年
      一月二十二日起，被告忽常常不回家在外趴趴跑，夜不歸營，因而兩造二十年
      餘年來未曾圓房，原告找被告圓房時，被告竟要原告有錢為何不去外面找女人
      ，又未曾幫原告洗衣服，且常詛咒原告死，兩造間有構成難以維持婚姻之重大
      事由，爰依民法第一千零五十二條第二項規定，請求准予離婚。
  (二)對被告抗辯之陳述：
      被告所提原告未給生活費才到外面工作乙事，只要被告在家，原告會買菜煮飯
      ，還要什麼生活費？至所提被告娘家婚喪喜慶費用，由被告負責，係因兩造各
      自理財，因而約定娘家親友婚喪喜慶費用由被告負擔，原告親友部分由原告負
      擔。
乙、被告方面：
  一、聲明：原告之訴駁回。
  二、陳述：原告要求被告回家可以，但要每月提供六千元生活費用，因原告不提供
      生活費用，連娘家之婚喪喜慶、過年紅包，甚而二個女兒出嫁嫁妝都不曾支付
      過，被告只好到工廠上班，何來趴趴走？至於兩造二十餘年未曾行房固屬事實
      ，係因原告自己「不舉」，每次行房都要二小時，即使被告使用潤滑油亦不舉
      ，才會說要他去外面找女人。
  三、證據：提出資遣證明書影本乙份及勞工保險被保險人投保資料明細表正本乙份
      為證。
丙、本院依職權傳喚兩造所生子女馬守瑩到院作證。
    理    由
一、按婚姻無效、確認婚姻成立或不成立、撤銷婚姻、離婚或夫妻同居之訴，得合併
    提起，或於第一審或第二審言詞辯論終結前，為訴之變更、追加或提起反訴。民
    事訴訟法第五百七十二條第一項定有明文。本件原告起訴時請求履行同居，於訴
    訟中（九十二年九月四日）變更聲明為請求准予兩造離婚，揆諸上開說明，為法
    之所許，合先敘明。
二、原告起訴主張，兩造婚姻關係現仍存續中，婚後夫妻感情原本融洽，詎自七十一
    年一月二十二日起，被告忽常常不回家，在外趴趴跑，夜不歸營，因而兩造二十
    年餘年來未曾圓房，原告找被告圓房時，被告竟要原告有錢為何不去外面找女人
    ，又未曾幫原告洗衣服，且常詛咒原告死，兩造間有構成難以維持婚姻之重大事
    由，因而請求離婚。被告則以，原告要求被告回家可以，但要每月提供六千元之
    生活費，因原告不提供生活費用，連娘家之婚喪喜慶、過年紅包，甚而二個女兒
    出嫁嫁妝都不曾支付過，被告只好到工廠上班，何來趴趴走？至於兩造二十餘年
    未曾行房固屬事實，係因原告自己「不舉」，每次行房都要二小時，即使被告使
    用潤滑油亦不舉，才會說要他去外面找女人等語，資為抗辯。
二、原告主張，兩造婚姻關係現仍存續中，婚後夫妻感情原本融洽，詎自七十一年一
    月二十二日起，兩造二十年餘年來未曾圓房，原告找被告圓房時，被告竟要原告
    有錢為何不去外面找女人之事實，為被告所不否認，原告此部分之主張，堪信為
    真實。
三、按民法第一千零五十二條第二項規定：有前項以外之重大事由，難以維持婚姻者
    ，夫妻之一方得請求離婚，但其事由應由夫妻之一方負責者，僅他方得請求離婚
    。此所謂抽象、相對、一般的離婚原因，亦即破綻主義離婚法之一到達點。而是
    否有難以維持婚姻之重大事由之判斷標準，為婚姻是否已生破綻而無回復之希望
    ，不可單憑原告主觀之標準（即原告已喪失維持婚姻意欲之主觀面加以認定），
    而應依客觀標準，即難以維持婚姻之事實，是否已達處於同一境況，任何人均將
    喪失維持婚姻之意欲程度以決之。且為符合現代多元化社會之需要，使裁判婚姻
    之事由較富彈性，當婚姻破裂時，夫妻已無共同生活之實質時，即得請求離婚，
    但有責配偶，無請求離婚之權利，申言之，如若自己遭致婚姻之破綻時，不得以
    其破綻為理由，恣意訴請離婚。又婚姻如有難以維持之重大事由，於夫妻雙方均
    須負責時，應比較雙方之有責程度，僅責任較輕之一方，得向責任較重之他方請
    求離婚，如雙方之有責程度相同，則雙方均得請求離婚，以符公平。最高法院八
    十七年台上字第一○四八號、一三○四號及九十年度台上字第一六三九號判決意
    旨即採類似之見解。又按夫妻相處之道，因國情、身分、地位、知識程度及經濟
    能力不同，而有不同相處方式，惟因夫妻來自不同家庭，其成長背景有異，無法
    期待對方凡事盡如己意，古人所謂舉案齊眉，或男主外女主內，或現代新女性主
    義者，其據以說明夫妻相處家庭經營之道固有不同，惟夫妻有如太極之陰陽，一
    陰一陽相調和，陰陽相濟，方能生理與心理上取得平衡，而不致產生生理或心理
    上疾病，若在此太極內，陽之一方強勢時，陰之他方不願退讓，反之亦然，則陰
    或陽即跑到外面，太極因陰陽無法調和，自然會破裂，反之亦然，惟有一進一退
    間取得平衡點，方能維持太極之圓融，而其進退之原則應基於愛為出發點，方能
    進退有序。本件原告主張兩造二十餘年來未曾行房，其原因原告主張係被告拒絕
    行房，為被告所否認，被告稱係原告「不舉」，縱使用潤滑油亦同，其方會要原
    告到外面找女人；另被告主張其會到外面工作，係因原告不提供家庭生活費用，
    依兩造所生子女馬守瑩到院表示，家中開銷由原告負責，被告之開銷由被告自理
    ，因兩造均上班，子女三餐大都自理，衣服等父母下班再洗，至兩造不同房原因
    係理財、金錢觀念上差異，兩造這幾年來沒有一起吃飯，只在過年時節才一起吃
    飯，平日彼此互不關心，關心者僅彼此將錢花到何處，都希望留有老本等語（九
    十二年九月四日筆錄參照），而對證人上開證詞，兩造對這幾年來未曾同房及同
    桌共食，僅過年時節方有之證言，均不為否認，顯然兩造婚姻生活中，彼此並未
    視對方如己，僅關心對方金錢去向發生爭執所致，二人對此則均無異見，顯然二
    人因金錢發生爭執，係因二人對於金錢流向發生爭議，導致兩造二十餘年未同床
    共寢、同桌共食，兩造既已二十餘年多未曾同床共寢、同桌共食，顯非夫妻之情
    應有之表現，而男女結合，須能陰陽調和，陰陽相濟，方能在生理及心理上取得
    平衡，兩造既已不同床共寢、同桌而食，顯然兩造均無經營婚姻之意欲，僅為子
    女而維持有名無實之夫妻，彼此之間並未視他方如己，太極之陰陽均已逸出太極
    ，殊非正常夫妻生活應有之現象，任何人處於原告相同地位時，均難期待繼續維
    持婚姻之意欲，兩造之婚姻關係已生嚴重障礙而破裂。而兩造所以未曾同房，係
    因行房時原告「不舉」，被告因而要原告到外面找女人，按諸兩造年紀及所受教
    育程度，尚難期待兩造會一同就醫尋求解決之道，然被告要原告到外面找女人，
    此舉著實有損原告面子，就此應認被告有過失。然兩造未能同桌共食，係因被告
    亦上班賺取生活費，於變更訴之聲明前，被告表示如原告能按月提供六千元就返
    家同居，原告則表示被告不用工作，其返家住在家中不須生活費用，拒絕提供生
    活費用等語。然則，人並非一般動物僅有吃住即可，人之基本需求諸如食衣住行
    育樂，原告觀念上認只要被告返家，其會提供基本之食、住，何需生活費用，然
    衣、行、育、樂需求，就我國已進入開發中國家之林，國民平均所得在一萬美元
    以上之際，已非如非洲難民般，有基本食及住之低度需求即可，一定品質之穿著
    、適度之交通工具及與人交際往來之育樂需求，均屬必要，原告表示只要被告返
    家，住家中、吃家中，何需其他生活費用，其見解亦屬不當，兩造因此時生爭執
    ，進而未同床共寢、同桌共食，兩造婚姻發生破綻，原告亦難認無何過失，依其
    情事，兩造過失程度相當，揆諸上開說明，原告主張依民法第一千零五十二條第
    二項規定，以兩造間有難以維持婚姻之重大事由訴請離婚，自有理由，應予准許
    。
四、兩造其餘攻擊防徘禦方法於本件事實之認定及判決結果，不生影響，茲不一一論
    列，附為敘明。
五、據上論結，原告之訴為有理由，並依民事訴訟法第七十八條，判決如主文。
中      華      民      國    九十二    年      九      月      十二    日
                                  臺灣臺中地方法院家事法庭
~B法      官  陳學德
右為正本係照原本作成
如對本裁定抗告須於裁定送達後十日內向本院提出抗告狀
中      華      民      國    九十二    年      九      月      十二    日
~B法院書記官  賴榮順


司法院資訊處製作；財團法人民間司法改革基金會備份。
